【裁判字號】    91,上更(二),890
【裁判日期】    920429
【裁判案由】    毒品危害防制條例
【裁判全文】
臺灣高等法院刑事判決                          九十一年度上更(二)字第八九號
    上  訴  人
    即  被  告  乙○○
    指定辯護人  本院公設辯護人  郭書益
右上訴人因違反毒品危害防制條例案件，不服臺灣臺北地方法院八十七年度訴字第一
七八九號，中華民國八十八年二月十一日第一審判決（起訴案號：臺灣臺北地方法院
檢察署八十七年度偵字第九五一一號），提起上訴，經判決後，由最高法院第二次發
回更審，本院判決如左：
    主  文
原判決關於乙○○販賣安非他命部分及定其執行刑部分均撤銷。
乙○○共同連續非法販賣化學合成麻醉藥品安非他命，累犯，處有期徒刑陸年。安非
他命壹包（淨重零點肆陸公克，包裝重零點壹肆公克）沒收。
    事  實
一、乙○○有多次違反麻醉藥品管理條例案件前科，其於民國（下同）八十四年間，
    因違反麻醉藥品管理條例案件，經臺灣桃園地方法院八十四年易緝字第一五六號
    判決有期徒刑八月確定，其刑期應至八十五年七月二十二日，惟於八十五年一月
    二十四日縮刑假釋出監，八十五年七月十日縮刑期滿，執行完畢。
二、乙○○竟仍不知警惕，與丙○○（經本院八十八年上訴字第九七０號判決有期徒
    刑五年七月確定）基於共同營利之概括犯意聯絡與行為分擔，自八十七年三月間
    起至八十七年五月三日十七時止，於丁○○以電話向乙○○洽購安非他命後，乙○○派遣丙○○送安非他命至臺北縣新店市○○路○段七十二號附近予丁○○，
    再向丁○○收取新臺幣（下同）三千元、五千元不等價格之方式，非法販賣安非
    他命予丁○○吸用三次（詳如附表一）。乙○○另賡續前揭概括犯意，自八十七
    年四月底起至八十七年五月八日二十四時止，分別以三千元、五千元之價格，在
    臺北市○○區○○街十七巷三號二樓、臺北縣新店市○○路九十七巷十三號等處
    ，非法販賣安非他命予甲○○吸用三次（詳如附表二）。嗣於八十七年五月九日
    下午三時許，為警在臺北縣新店市○○路九十七巷十三號查獲乙○○，並扣得其
    持有之安非他命一包（淨重０．四六公克，包裝重０．一四公克），及吸食器一
    組（非供販賣安非他命所用）。
三、案經臺北縣警察局淡水分局移請臺灣臺北地方法院檢察署檢察官偵查起訴。
    理  由
一、上訴人即被告乙○○於原審坦承於附表一、二之時地交付安非他命予丁○○及甲○○，惟否認販賣犯行，辯稱：因大量購買較便宜，故先向丁○○及甲○○二人
    取得金錢後，再向綽號「家和」者合資購買，買完後再交付安非他命予楊、李二
    人，伊無販賣之行為云云；已判決確定之丙○○於原審亦否認販賣犯行，辯稱：
    僅於第三次替乙○○送貨給丁○○一次，送時並不知是安非他命，送完後，乙○○始告知是安非他命，非與乙○○共同販賣安非他命云云。惟查：
（一）被告乙○○於附表一、二所列之時間、地點販賣安非他命予丁○○及甲○○二
      人吸用等情，業經證人丁○○及甲○○於警訊中證述綦詳，證人丁○○證稱：
      「我所吸用之安非他命是以扣乙○○．．．．．．之呼叫器．．．．．．後回
      電給我說定時間、地點、數量後，再由丙○○．．．．．．前來與我交易，．
      ．．．．．每次都是現金交易，只有第貳次是先拿錢後約一小時才將安非他命
      「乙○○是朋友介紹認識的，沒什麼交情。我共計向乙○○購買安非他命三次
      」等語（見同上偵查卷第十頁反面）。而丙○○也供稱：「（乙○○為何提供
      那麼多的安非他命給你吸食？）因為他會叫我做東做西，並要我幫他送安非他
      命給購買的人」、「（你可否提供一個向乙○○購買安非他命並由你送達之購
      買人？）有一住於新店市○○路○段七十二號一樓綽號Ａ咪（即丁○○）之女
      子於五月初向乙○○購買七千元之安非他命一包，．．．．．．當時由我帶一
      包安非他命交給Ａ咪，並由她手中取回新台幣柒仟元交給乙○○」等語（見同
      上偵查卷第八頁反面，丙○○所供之金額與丁○○所供之金額不符，或係丙○○記憶有誤所致，應以購買者丁○○之供述為準）。乙○○既先與買受者談好
      購買細節，再派遣丙○○以現金方式交易，即無被告乙○○所辯，先取款合資
      再購買之情形。另證人甲○○於警訊中亦證稱向乙○○購買，未言及與乙○○
      合資購買之情形，嗣丁○○及甲○○於偵查時中及原審調查改稱與乙○○合資
      購買，應是迴護被告乙○○之詞，自以二人在警訊中所述較為可採。雖被告辯
      稱：伊是與丁○○、甲○○合買安非他命云云，且丁○○於一審審理中改稱：
      「我是與周（東坤）一起合買的，不是向周（東坤）買的」云云（見一審卷第
      七十四頁），甲○○於檢察官偵查或一審審理時亦改稱：「（安非他命）是那
      乙○○跟我拿錢，他幫我買」、「他（指乙○○）說他身上有錢，二人合購較
      便宜，三次交易都是這樣，．．．．．．他就說要合買．．．．．．」云云（
      見同上偵查卷第三十三頁、一審卷第四十三頁正、反面），另丙○○於檢察官
      偵查也改稱：「．．．．．．我不知道周（東坤）向誰買，只是說合買較便宜
      」云云（見偵字第二二二八０號卷第二十八頁反面）。丁○○與丙○○於本院
      調查時亦供稱，乙○○是與丁○○、甲○○合買云云（甲○○經本院傳拘無著
      ）。然丁○○、甲○○苟如被告所言係因合資購買安非他命較便宜，故才與被
      告合資購買安非他命，則其等自當於合資購買安非他命前對共出資多少？可合
      買多少重量？每人可分得多少安非他命？等各節，應有所約定才對，但依被告
      及丁○○、甲○○於警訊、檢察官偵查時或一審、本院前審審理中之供證，均
      未提及其等對上開各節有何約定，況被告供述：伊於買回安非他命時，並未告
      訴丁○○、甲○○重量多少云云（見本院更(一)卷第二十七頁正、反面），而丁○○、甲○○亦坦承其等均不知被告所交付安非他命之重量（見偵字第九五一
      一號卷第十二頁反面、第五十四頁）。故丁○○、甲○○、丙○○前開嗣於檢
      察官偵查時或一審、原審審理中及本院調查時翻異之證述，應係迴護被告之詞
      ，不足採信，應以彼等於警訊之初供為可採。
（二）次查，丙○○確實為乙○○送安非他命給丁○○三次等情，業經丁○○於警訊
      及偵查初訊中，證稱屬實，丙○○於警訊中亦自承「印象中送過二次安非他命
      給丁○○」等語，是丙○○於本院前審改稱僅送一次云云，即非可信。又丙○○於警訊中陳稱「已記不清幫乙○○送過幾次貨」等語，可見其送貨次數不少
      ，始有記不清之疑慮，自以丁○○三次之證言較為可採。又查，丙○○於警訊
      中供陳「乙○○之所以提供安非他命給我吸用，是因我幫他送安非他命給購買
      者」、「向乙○○購買安非他命者除丁○○外，尚有綽號巧克力、志中、世卿
      、張好、李小姐等人」等語明確，丙○○知有多人向乙○○購買安非他命，亦
      知其免費吸用安非他命之條件是替乙○○送安非他命，而其送貨予丁○○之次
      數至少三次，自應知悉所送者為安非他命，其於本院前審審理時始翻供稱不知
      所送之物為安非他命，亦無足採。又其擔任之工作是交貨及收款，為買賣之構
      成要件行為，自應與被告乙○○成立共同販賣犯行。此外，被告乙○○持有結
      晶一包，經鑑驗結果為安非他命（淨重０．四六公克，包裝重０．一四公克）
      ，有法務部調查局檢驗通知書在卷足憑（見本院上訴卷第一四九頁）。
（三）被告乙○○連續將其所有之安非他命，依不等之重量、數量，以每包三千元、
      五千元不等之價格出售他人，雖因被告乙○○矢口否認販賣安非他命，丙○○
      嗣後翻異前供，致無從明白審認所出售安非他命之購入價格，惟按販賣毒品係
      違法行為，非可公然為之，亦無公定之價格，不論是瓶裝或紙包，均可任意分
      裝增減分量，而每次買賣之價差，亦隨時依雙方之關係深淺、資力、需求之數
      量及對行情之認知、來源是否充裕、販賣者是否渴求資金、查緝是否嚴緊、購
      買者被查獲時供述購買對象之可能性之風險評估等，因而異其標準，並機動調
      整，非可一概而論，販賣之利得除經坦承犯行或價量俱臻明確外，委難察得實
      情，然販賣安非他命行為，事涉重典，苟無利潤可圖，被告乙○○與共犯丙○○無任意將安非他命讓與他人之可能，是被告乙○○、丙○○行為時所具營利
      意圖，亦屬灼然。綜上所述，被告乙○○連續販賣安非他命之犯行堪以認定。
二、查被告行為後，毒品危害防制條例業已公布施行，比較麻醉藥品管理條例第十三
    條之一第二項第一款與毒品危害防制條例第四條第二項之法定刑，以麻醉藥品管
    理條例之刑度較輕，依刑法第二條第一項但書規定，以麻醉藥品管理條例規定對
    被告較為有利，核被告所為，係犯麻醉藥品管理條例第十三條之一第二項第一款
    之非法販賣化學合成麻醉藥品罪，被告乙○○與丙○○二人間有犯意之聯絡及行
    為之分擔，均為共同正犯。被告販賣時持有安非他命之低度行為，為販賣安非他
    命之高度行為所吸收，不另論罪。被告多次販賣犯行，時間緊接，犯罪構成要件
    相同，顯係出於概括犯意為之，為連續犯，應依刑法第五十六條論以一罪，並加
    重其刑。又被告有事實欄所載之前科紀錄，於八十五年七月十日執行完畢，有臺
    灣高等法院檢察署刑案紀錄簡覆表在卷可稽，被告於受有期徒刑執行完畢後五年
    內，再犯最重本刑為有期徒刑以上之本罪，為累犯，應依刑法第四十七條規定加
    重其刑，前述刑之加重，有二原因，依刑法第七十條規定，遞加之。
三、原審對被告乙○○販賣安非他命部分予以論罪科刑，固非無見，惟扣案被告乙○○所有之毒品未予送驗，未明其成分及重量；且沒收為從刑之一種，具有刑罰及
    保安處分之性質，與主刑有其從屬關係，如行為後，法律有所變更，主刑及從刑
    均已加以修正，經依刑法第二條第一項但書就主刑比較結果，應適用最有利之修
    正前舊法時，依從刑附屬於主刑之原則，自不得就新舊法予以割裂適用，應一律
    適用修正前之法律（最高法院八十七年度台上字第二五九七號判決要旨參照），
    原判決就扣案被告乙○○持有安非他命之沒收，適用新法即毒品危害防制條例第
    十八條第一項沒收銷燬之，並就被告乙○○所有供吸用安非他命之吸食器一組，
    非販賣安非他命所用之物，於其販賣安非他命罪刑下併予諭知沒收銷燬，均有未
    合。被告乙○○提起上訴否認販賣安非他命，固無可採，惟原判決此部分既有可
    議，應由本院將被告乙○○販賣安非他命部分及定其執行刑部分撤銷改判，審酌
    被告乙○○之素行，其犯罪之動機、次數、所生危害、所得利益及犯罪後之態度
    等一切情狀，量處如主文所示之刑。扣案之安非他命一包（淨重０．四六公克，
    包裝重０．一四公克），為違禁物，應依刑法第三十八條第一項第一款規定沒收
    。
四、被告經合法傳喚無正當理由不到庭，爰不待其陳述，逕行判決。
據上論斷，應依刑事訴訟法第三百六十九條第一項前段、第三百六十四條、第二百九
十九條第一項前段、第三百七十一條，麻醉藥品管理條例第十三條之一第二項第一款
，刑法第十一條前段、第二條第一項但書、第二十八條、第五十六條、第三十八條第
一項第一款、第四十七條，判決如主文。
本案經檢察官李進誠到庭執行職務。
中      華      民      國    九十二    年      四      月    二十九    日
                              臺灣高等法院刑事第三庭
                                  審判長法  官  張  連  財
                                        法  官  黃  金  富
                                        法  官  林  明  俊
右正本證明與原本無異。
如不服本判決，應於收受送達後十日內向本院提出上訴書狀，其未敘述上訴之理由者
並得於提起上訴後十日內向本院補提理由書（均須按他造當事人之人數附繕本）。
                                        書記官  蕭  進  忠
中      華      民      國    九十二    年      四      月    二十九    日
附錄本判決論罪科刑法條全文：
麻醉藥品管理條例第十三條之一
為違反前條之規定，其屬於第二條第一款至第三款之麻醉藥品者，應分別依法處罰。
違反前條之規定，其屬於第二條第四款之麻醉藥品者，依左列規定處罰：
一、非法輸入、製造、運輸、販賣者，處五年以上有期徒刑，得併科五萬元以下罰金
    。
二、意圖販賣而非法持有者，處三年以上十年以下有期徒刑，得併科三萬元以下罰金
    。
三、意圖營利而非法為人施打者，處五年以下有期徒刑，得併科二萬元以下罰金。
四、非法施打、吸用者，處三年以下有期徒刑、拘役或一萬元以下罰金。
五、非法持有者，處二年以下有期徒刑、拘役或五千元以下罰金。
前項第一款之未遂犯罰之。
犯第二項第四款之罪有癮者，應由審判機關先行指定相當處所勒戒。經勒戒斷癮後再
犯者，加重本刑至三分之二。
附表一：販賣丁○○部分
┌──┬───┬────────┬─────────┬──────┐
│編號│行為人│時           間 │地              點│ 數量及價格 │
├──┼───┼────────┼─────────┼──────┤
│ 一 │乙○○│八十七年三月初某│臺北縣新店市○○路│安非他命一包│
│    │丙○○│日十七時許      │一段七十二號前    │新臺幣三千元│
├──┼───┼────────┼─────────┼──────┤
│ 二 │同  右│八十七年三月底某│同             右 │安非他命一包│
│    │      │日十七時許      │                  │新臺幣五千元│
├──┼───┼────────┼─────────┼──────┤
│ 三 │同  右│八十七年五月三日│臺北縣新店市○○路│安非他命一包│
│    │      │十七時許        │一段七十二號對面唱│新臺幣五千元│
│    │      │                │片行              │            │
└──┴───┴────────┴─────────┴──────┘
附表二：販賣甲○○部分
┌──┬───┬────────┬─────────┬──────┐
│編號│行為人│時           間 │地              點│ 數量及價格 │
├──┼───┼────────┼─────────┼──────┤
│ 一 │乙○○│八十七年四月底某│臺北市○○區○○街│安非他命一包│
│    │      │日二十一時許    │十七巷三號二樓    │新臺幣三千元│
├──┼───┼────────┼─────────┼──────┤
│ 二 │同  右│八十七年五月初某│同             右 │安非他命一包│
│    │      │日十四時許      │                  │新臺幣五千元│
├──┼───┼────────┼─────────┼──────┤
│ 三 │同  右│八十七年五月八日│臺北縣新店市○○路│安非他命一包│
│    │      │二十四時許      │九十七號十三樓    │新臺幣三千元│
└──┴───┴────────┴─────────┴──────┘


司法院資訊處製作；財團法人民間司法改革基金會備份。
